臺灣臺北地方法院民事簡易判決
110年度店簡字第1076號
原      告  吳文仁  
訴訟代理人  黃義偉律師
被      告  賴品綺  

訴訟代理人  李東翰  

上列被告因妨害名譽案件（本院110年度審簡字第271號刑事簡易
判決），經原告提起刑事附帶民事訴訟請求損害賠償（本院110
年度審附民字第321號），經本院刑事庭裁定移送前來，於民國1
11年3月3日言詞辯論終結，判決如下：
    主      文
被告應給付原告新臺幣捌萬元，及自民國一百一十年二月十九日
起至清償日止，按年息百分之五計算之利息。
原告其餘之訴駁回。
本判決第一項原告勝訴部分得假執行。但被告如以新臺幣捌萬為
原告預供擔保後，得免為假執行。
原告其餘假執行之聲請駁回。
    事實及理由
壹、程序事項
    按訴狀送達後，原告不得將原訴變更或追加他訴，但被告同
    意者，不在此限；被告於訴之變更或追加無異議，而為本案
    之言詞辯論者，視為同意變更或追加，民事訴訟法第255條
    第1項第1款、第2項定有明文。查原告起訴時聲明：㈠被告應
    給付原告新臺幣（下同）50萬元及自起訴狀繕本送達之翌日
    起至清償日止，按週年利率5％計算之利息；㈡被告應將附件
    所示之道歉啟事，以五公分乘以十公分、字型十四號，刊登
    於中國時報、聯合報、自由時報、蘋果日報之全國版頭版各
    一日（見審附民卷第5頁）。嗣民國111年3月3日到庭具狀變
    更聲明㈡為：被告應將附件所示之道歉啟事，以五公分乘以
    十五公分、字型十二號，刊登於中國時報、聯合報、自由時
    報之全國版頭版各一日，並公開於Facebook網站之被告個人
    網頁連續登載如附件所示之道歉啟事，將文章置頂一年（見
    本院卷第135頁）。被告無異議而為本案之言詞辯論，有本
    院111年3月3日言詞辯論筆錄在卷可按（見本院卷第129至13
    2頁），應予准許。
貳、實體事項
一、原告主張：被告為伊配偶之胞妹，於108年12月14日下午2時
    4分許，在屏東縣○○鎮○○路000號，以手機上網連線至臉書社
    群網站，瀏覽伊於同日在個人臉書網頁公開發文後，竟在上
    開發文下方回覆如附表所示文字（下稱系爭言論），足以貶
    損伊名譽，依侵權行為法律關係，請求被告賠償並登報道歉
    等語，並聲明如前變更後聲明所示，併陳明願供擔保請准宣
    告假執行。
二、被告則以：伊於原告臉書留言後不久即刪除留言，原告所受
    損害尚屬輕微，原告請求被告給付50萬元，顯屬過高。又公
    開刑事判決內容自可達到社會上回復原告名譽之效果，尚無
    以在大區域且大量印發之媒體報紙刊登道歉啟事予以澄清之
    必要等語置辯，並聲明：原告之訴駁回。
三、法院之判斷：　　　
　㈠按因故意或過失，不法侵害他人之權利者，負損害賠償責任
    ；不法侵害他人之身體、健康、名譽、自由、信用、隱私、
    貞操，或不法侵害其他人格法益而情節重大者，被害人雖非
    財產上之損害，亦得請求賠償相當之金額，民法第184條第1
    項前段、第195條第1項前段定有明文。名譽有無受損害，應
    以社會上對個人評價是否貶損作為判斷之依據，苟其行為足
    以使他人在社會上之評價受到貶損，不論其為故意或過失，
    均可構成侵權行為。查被告於原告個人臉書網頁上所為系爭
    言論，因此犯妨害名譽案件，經臺灣臺北地方檢察署檢察官
    起訴（109年度調偵續字第88號），本院刑事庭於110年2月2
    5日以110年度審簡字第271號刑事簡易判決被告犯散布文字
    誹謗罪，處拘役參拾日，如易科罰金，以新臺幣壹仟元折算
    壹日，檢察官提起上訴，經110年10月19日110年度審簡上字
    第109號刑事判決駁回上訴確定等情，有前揭刑事判決在卷
    可按（見本院卷第11至15頁及卷末），本院依職權調閱上開
    刑事案卷核閱屬實（見本院卷第95頁）。觀諸附表所示文字
    ，自當引起閱讀文章之人對原告不滿、撻伐，衡情已足使原
    告感到難堪或不快，並足以貶損原告社會評價產生負面影響
    ，原告以其等名譽權受到不法侵害，致精神上受有痛苦，請
    求被告賠償非財產上之損害，洵屬有據。
　㈡按非財產上之損害賠償須以人格權遭遇侵害，使精神上受有
    痛苦為必要，其核給之標準固與財產上損害之計算不同，然
    非不可斟酌雙方身分資力與加害程度，及其他各種情形核定
    相當之數額，最高法院51年臺上字第223號判例參照。是非
    財產上之損害賠償，應以實際加害之情形、被害人所受精神
    上痛苦之程度、賠償權利人之身分地位、經濟能力，並斟酌
    賠償義務人之經濟狀況、可歸責之程度等定之。本院審酌被
    告利用網路加速散播系爭言論，對原告名譽權侵害不輕，系
    爭言論迄本院於111年3月3日開庭時尚未刪除，有當日言詞
    辯論筆錄在卷可按（見本院卷第129至131頁），併參酌兩造
    經濟狀況，有其等108至109年度稅務電子閘門財產所得調件
    明細表在卷可按（置於卷外），以及原告具狀到院陳明：現
    任職上市公司研發部副理，月薪10萬元，另有「LEXUS」廠
    牌轎車一部等語，提出健保投保薪資資料、行車執照等在卷
    可按（見本院卷第81至89頁）；被告則稱：婚後未外出工作
    謀職，須撫養3名未成年子女及父母等語，提出109年度綜合
    所得稅各類所得資料清單在卷可按（見本院卷第75至79頁）
    ，復考量原告稱其因此至精神科就診罹患有廣泛性焦慮症，
    有臺北市立萬芳醫院診斷證明書在卷可按（見本院卷第155
    至157頁），認原告請求精神上損害賠償，於8萬元範圍內始
    為允當，逾此範疇之請求，即屬無據，不應准許。
　㈢按名譽被侵害者，得請求為回復名譽之適當處分，民法第195
    條第1項後段固有明文。惟據憲法法庭111年憲判字第2號判
    決主文第1項：「民法第195條第1項後段規定：『其名譽被侵
    害者，並得請求回復名譽之適當處分。』所稱之『適當處分』
    ，應不包括法院以判決命加害人道歉之情形，始符憲法保障
    人民言論自由及思想自由之意旨。司法院釋字第656號解釋
    ，於此範圍內，應予變更。」等語，乃加害人如自認有錯，
    仍可真誠向被害人道歉，不待法院之強制。反之，法院如以
    判決命加害人向被害人道歉，並得由被害人逕以加害人之名
    義刊載道歉啟事，再由加害人負擔費用（強制執行法第127
    條第1項規定參照），實無異於容許被害人以加害人名義，
    逕自違反加害人自主之言論。對加害人而言，非出於本人真
    意之道歉實非道歉，而是違反本意之被道歉；對被害人而言
    ，此等心口不一之道歉，是否有真正填補損害之正面功能，
    亦有疑問。是法院以判決命加害人公開道歉，不論加害人為
    自然人或法人，縱未涉及加害人自我羞辱等損及人性尊嚴之
    情事，亦顯非不可或缺之最小侵害手段，而與憲法保障人民
    言論自由之意旨有違（參見前揭判決形成主文之法律上意見
    ）。是原告請求被告將附件所示之道歉啟事，以五公分乘以
    十五公分、字型十二號，刊登於中國時報、聯合報、自由時
    報之全國版頭版各一日，並公開於Facebook網站之被告個人
    網頁連續登載如附件所示之道歉啟示，將文章置頂一年，作
    為回復其名譽之適當處分，即不應准許。
　㈣按給付無確定期限者，債務人於債權人得請求給付時，經其
    催告而未為給付，自受催告時起，負遲延責任，其經債權人
    起訴而送達訴狀者，與催告有同一之效力；遲延之債務，以
    支付金錢為標的者，債權人得請求依法定利率計算之遲延利
    息；應付利息之債務，其利率未經約定，亦無法律可據者，
    週年利率為百分之5，民法第229條第2項、第233條第1項前
    段、第203條分別定有明文。查原告對被告之侵權行為損害
    賠償債權，核屬無確定期限之給付，既經原告提起訴訟且起
    訴狀繕本業於110年2月18日合法送達被告，有當庭簽收日期
    在卷可佐（見本院審附民卷第5頁），被告迄未給付，應負
    遲延責任，原告請求自起訴狀繕本送達被告之翌日即110年2
    月19日起至清償日止，按週年利率5％計算之法定遲延利息，
    核無不合，應予准許。
四、綜上所述，原告依侵權行為之法律關係，請求被告給付8萬
    元及自刑事附帶民事訴訟起訴狀繕本送達翌日即110年2月19
    日起至清償日止，按週年利率5％計算之法定遲延利息，為有
    理由，應予准許，逾此部分之請求，則屬無據，應予駁回。
    其假執行之聲請，因駁回而失所附麗，併予駁回。
五、本件事證已臻明確，兩造其餘攻擊防禦方法，於本判決結果
    不生影響，爰不一一論述，併此敘明。　　
六、本件原告勝訴部分，係就民事訴訟法第427條第1項訴訟適用
    簡易程序所為被告敗訴之判決，依同法第389條第1項第3款
    規定，應依職權宣告假執行，並依同法第436條第2項適用第
    392條第2項規定，依職權宣告被告如預供擔保，得免為假執
    行。
七、本件係刑事附帶民事訴訟，由刑事合議庭裁定移送民事庭之
    事件，依刑事訴訟法第504條第2項規定，免納裁判費，另綜
    觀卷內資料，兩造復無其他訴訟費用之支出，爰無庸宣告兩
    造各應負擔訴訟費用之金額，併此敘明。
中　　華　　民　　國　　111 　年　　4 　　月　　1 　　日
                  臺灣臺北地方法院新店簡易庭
                              法  官  鄧德倩
以上為正本係照原本作成。
如不服本判決，應於判決送達後20日內向本庭提出上訴狀（須按
他造當事人之人數附繕本）；如委任律師提起上訴者，應一併繳
納上訴審裁判費。
中　　華　　民　　國　　111 　年　　4 　　月　　1 　　日
                              書記官  張嘉崴
附表：
被告發表言論內容 頁碼 （本院卷） 「…我相信你眾多的朋友應該都不知道你私下是一個多變態的人，人格變態到都快把妻小殺死，我們不出聲，你當娘家都死人嗎？書讀再多再高連禮義廉恥都不懂得的人，別再跟我說你碩博士學位，應該是塑博士學位，因為腦袋跟塑膠一樣」、「…一個快50歲才結婚的人，應該就是有問（題）才會晚婚…一個棺材踏一半的人狂打回家騷擾女方家長…連太太不給看A片都能打電話跟長輩們告狀，到底噁不噁心，成天有被害妄想症，人有不舒服就去看醫生…有種就回土城談，不用在這講話這麼大聲」 第13至14、145至147頁 
附件：（見本院審附民卷第15頁）
道歉啟事： 道歉人乙○○於民國108年12月14日在「臉書」社群軟體發表不當言論，辱罵甲○○先生，嚴重損害甲○○先生之名譽。今特此鄭重道歉以回復甲○○先生之名譽。                               道歉人：乙○○